【裁判字號】    90,上訴,2355
【裁判日期】    900904
【裁判案由】    強盜等
【裁判全文】
台灣高等法院刑事判決                            九十年度上訴字第二三五五號
    上  訴  人
    即  被  告  丙○○
    指定辯護人  本院甲○辯護人
右上訴人，因強盜等案件，不服臺灣板橋地方法院，九十年度訴字第五一一號，中華
民國九十年六月十二日第一審判決（起訴案號：台灣板橋地方法院檢察署八十九年偵
字第一六六一五號），提起上訴，本院判決如左：
    主  文
原判決撤銷。
丙○○攜帶兇器毀壞門扇竊盜，累犯，處有期徒刑柒月，扣案起子貳把、鉗子壹支均
沒收；又攜帶兇器毀壞門扇竊盜，因防護贓物、脫免逮捕，當場施以強暴，累犯，處
有期徒刑伍年肆月，扣案（同上）起子貳把、鉗子壹支均沒收。應執行有期徒刑伍年
捌月，扣案起子貳把、鉗子壹支均沒收。
    事  實
一、丙○○前因違反麻醉藥品管理條例罪，應執行有期徒刑七月，甫於民國八十七年
    十月二十九日執行完畢（公訴人誤載為八十七年十一月二十二日），仍不知悔改
    ，意圖為自己不法之所有，持其所有客觀上可作為兇器使用之起子二把、鉗子一
    支，以破壞鐵門（鎖係焊入門內，而屬門之一部份）侵入住宅之方式，為下列犯
    行：
  (一)於八十九年六月十二日十七時三十分許，至台北縣板橋市○○路三四一巷三七號
    二樓丁○○住處，趁無人在家之際，竊得丁○○所有之金項鍊二條、彌月金項鍊
    一條、金戒指一只、墜子一個及定期存單一張，得手後將墜子及定期存單丟棄，
    其餘金飾變賣予不知情之金圓滿銀樓負責人何阿東，得款新台幣（下同）一萬七
    千五百元花用殆盡。
  (二)復另行起意，於八十九年九月二日上午九時四十五分許，至台北縣板橋市○○路
    二一六巷八二之一號二樓乙○○住處，接續自客廳桌上竊取戊○○所有之摩托羅
    拉牌行動電話一支（價值一萬七千元），並自臥室衣櫥、櫃子內，竊取乙○○及
    其家人所有之現金一百十元、紀念幣三張（價值一百五十元）、人民幣二張（價
    值十五元）、泰幣三張（價值一百二十元）、埃及幣九張（價值二百十七元）、
    金項鍊二條（價值一萬五千元）、金戒指一只（價值四千元）等物，丙○○於同
    日上午十時許搜刮財物之際，吵醒在房間內休息之戊○○，而為戊○○發現，大
    喊抓賊，丙○○見狀往樓下逃逸，戊○○尾隨在後，其間並一度抓住丙○○之肩
    膀，詎丙○○為脫免逮捕並防護贓物，竟以雙手將戊○○推倒在地，對戊○○施
    強暴之行為，使戊○○因此受有左肩皮下瘀血（五乘五公分）及右背擦傷（四乘
    零點三公分）等傷害，戊○○與聞聲而來之民眾緊追在後，嗣於同日上午十時二
    十分許，丙○○在台北縣板橋市○○路二三六巷一ＯＯ號前為警逮捕，並扣得前
    開工具。
二、案經台北縣警察局海山分局報請台灣板橋地方法院檢察署檢察官偵查起訴。
    理  由
一、訊據被告丙○○對於右揭竊盜犯行固供承不諱，惟否認有何防護贓物、脫免逮捕
    之準強盜犯行，辯稱：伊沒有推被害人，被害人從睡夢中驚醒，被害人開門出來
    ，伊馬上從二樓樓梯往一樓跳下去，被害人可能追過來時重心不穩才跌倒，且伊
    所攜帶之工具實屬作為破壞門鎖入屋行竊之用，並非作為對人之生命、身體構成
    威脅之工具云云。經查：
  (一)被告於八十九年六月十二日所為右揭竊盜之犯罪事實，業據被害人丁○○於警訊
    及偵查中指訴綦詳（詳見偵查卷第十九頁、二十頁、三十八頁），並經證人即金
    圓滿銀樓負責人何阿東於警訊及偵查中證述在卷（詳見偵查卷第二十二頁、二十
    三頁、三十八頁、三十九頁），且有金圓滿金飾買入登記簿影本在卷。
  (二)被告於八十九年九月二日所為右揭準強盜之犯罪事實，亦據被害人乙○○、戊○○分別於警訊及偵查中指訴在卷（詳見偵查卷第十四頁、十五頁、十七頁、三十
    七頁、三十八頁）；被害人戊○○於警訊中並明確指述：我當時正在房間內睡覺
    ，突然聽到有吵雜聲，我起床後發現另一房間有人再拿東西，我走過去看發現一
    名男子衝出來往樓下跑，我立即追至樓下我當時拉著竊嫌，他用雙手把我推開，
    導致我左手臂挫傷、右腳小腿瘀青等語，復於偵查中證稱：當天我在家中，有四
    個房間都被搜，我追到樓下去要抓他，他推我，二人一起在樓梯跌倒，被告用手
    撥開我，半側面推我，我的手機被偷走等語，並有贓物認領保管單二紙（見偵查
    卷第十六頁、十八頁），及被害人戊○○驗傷診斷書一紙在卷（見偵查卷第四十
    一頁）。
  (三)被告為右揭兩件犯行所使用之起子、鉗子一把均金屬製成，起子兩支呈Ｔ字型，
    頂端尖銳，鉗子約三十公分長，均對人之生命、身體構成威脅，堪為兇器使用，
    此有原審於九十年四月二十四日勘驗筆錄可參（詳見原審卷第二十五頁、二十六
    頁）。
  (四)綜上：被告於八十九年六月十二日所為之竊盜犯行，灼然明確。再被告於八十九
    年九月二日所為準強盜犯行，依被害人戊○○東所受傷勢係在肩、背部觀，足徵
    被害人戊○○之指訴為真。蓋被害人戊○○若係自行跌倒，衡情則其所受之傷應
    係多在四肢，惟被害人戊○○所受之傷勢既係肩、背部分，是該傷害應是因被告
    之推所致。本院傳訊被害人戊○○，被害人戊○○雖未到庭，惟依其前揭證述及
    其所受之傷害，已足堪認定被告之準強盜犯行，自無待被害人戊○○到場，併此
    明。又竊盜犯或準強盜犯行若攜帶客觀上足於對人之生命、身體之安全構成威脅
    之工具為竊盜或準強盜行為，其行竊時若遭遇被害人或第三人阻擋時，即有可能
    以該行竊之工具作為對抗被害人或第三人之兇器，致增加被害人或第三人之生命
    或身體之危險，固立法者就此行為列為加重竊盜或加重準強盜範疇，是被告攜帶
    右揭工具為右揭犯行時，雖其主觀上不是將右揭工具作為對人之行兇工具，惟因
    其攜帶右揭工具為右揭犯行時，對被害人或第三人即增加潛在之危險性，是被告
    之行為自屬加重竊盜及加重準強盜所規範之犯行。據上，顯見被告所辯，要屬飾
    卸之詞，不足採信。本件事證明確，被告之犯行堪以認定，自應依法論科。
二、核被告所為，其中犯罪事實(一)部分，係犯刑法第三百二十一條第三款、第二款之
    攜帶兇器毀壞門扇竊盜罪；犯罪事實(二)部分，係犯刑法三百三十條之加重準強盜
    罪，公訴人認成立同法第三百二十九條之準強盜罪，惟被告攜帶兇器、毀壞門扇
    行竊得手後，離去之際，為防護贓物、脫免逮捕而徒手推被害人戊○○施強暴行
    為，應為加重準強盜罪，犯罪事實(二)部分起訴法條應予變更。又公訴人認被告前
    揭犯行另構成刑法第三百零六條之侵入住宅罪，惟被告毀壞門扇進屋行竊，已包
    含侵入住宅行為，自應不另行成立第三百零六條之侵入住宅罪，因公訴人認與竊
    盜罪部分有牽連犯裁判上一罪之關係，爰不另為無罪之諭知。犯罪事實(二)部分，
    被告自客廳至各臥室搜括財物之行為，係基於同一竊盜犯意下之接續行為，應僅
    論以一罪。又所犯加重竊盜罪與加重準強盜罪兩罪，犯意各別，行為互殊，應分
    論併罰。至被害人戊○○所受傷害部分，為被告施強暴行為之當然結果，不另論
    罪。原審據以論科罪刑，原非無見，惟原審判決關於右揭犯罪事實(二)之犯罪時間
    認定不明，且被告毀壞門扇為右揭犯行時，並無踰越之行為，原審判決誤認為「
    毀越」門扇，亦有未合。被告上訴認其竊盜行為不構成加重條件及否認加重準強
    盜犯行，雖無理由，惟原判決既有上揭可議之處，自無可維持，應由本院撤銷改
    判。被告前因麻醉藥品管理條例罪應執行有期徒刑七月，甫於八十七年十月二十
    九日縮刑期滿執行完畢，此有台灣高等法院檢察署刑案紀錄簡覆表可憑，其於有
    期徒刑執行完畢五年以內再犯本件有期徒刑以上之罪，為累犯，應依刑法第四十
    七條規定加重其刑。爰依刑法第五十七條規定，審酌其不思以正當途徑獲取財物
    而行竊之犯罪動機、目的、手段、所得財物價值五萬餘元雖非屬重大，然侵入他
    人住宅行竊，並於被害人戊○○發現後，推倒被害人，對於被害人戊○○造成身
    心恐懼程度非輕，與被告犯罪後迭於警訊偵審中坦承竊盜犯行，態度尚可等一切
    情狀，分別量處如主文第二項所示之刑，並定其應執行之刑，以資懲儆。扣案鉗
    子、起子為被告所有供犯罪所用之物，業據其供述明確，應依刑法第三十八條第
    一項第二款規定宣告沒收。
三、被告經合法傳喚，無正當理由不到庭，爰不待其陳述，逕行判決。
據上論結，應依刑事訴訟法第三百六十九條第一項前段、第三百六十四條、第三百條
、第三百七十一條、第二百九十九條第一項前段，刑法第三百二十一條第一項第二款
、第三款、第三百三十條第一項、第四十七條、第五十一條第五款、第三十八條第一
項第二款，判決如主文。
本案經檢察官張啟彬到庭執行職務。
中      華      民      國      九十      年    九      月    四        日
                              臺灣高等法院刑事第二十四庭
                                  審判長法  官  陳  貽  男
                                        法  官  李  世  貴
                                        法  官  陳  憲  裕
右正本證明與原本無異。
如不服本判決應於收受送達後十日內向本院提出上訴書狀，其未敘述上訴之理由者並
得於提起上訴後十日內向本院補提理由書（均須按他造當事人之人數附繕本）。
                                        書記官  劉  育  妃
中    華    民    國      九十    年      九        月        五        日
附錄：本案論罪科刑法條全文
刑法第三百二十一條第一項：
犯竊盜罪而有左列情形之一者，處六月以上五年以下有期徒刑：
刑法第三百三十條第一項：
犯強盜罪而有第三百二十一條第一項各款情形之一者，處五年以上十二年以下有期徒
刑。


司法院資訊處製作；財團法人民間司法改革基金會備份。
